臺灣屏東地方法院交通事件裁定　　　　100年度交聲字第307號
原處分機關　交通部公路總局高雄區監理所屏東監理站
法定代理人　郭政雄
異　議　人　陳元柳
即受處分人
上列受處分人因違反道路交通管理處罰條例事件，對於交通部公
路總局高雄區監理所屏東監理站民國100 年8 月9 日所為之處分
（原處分案號：屏監違字第裁82-V00000000號）聲明異議，本院
裁定如下：
    主  文
異議駁回。
    理  由
一、原處分意旨略以：異議人即受處分人陳元柳（下稱「異議人
    」）騎乘車牌號碼PH B-041號重型機車，於民國100 年4 月
    6 日11時15分許，因有領有小型車駕駛執照駕駛普通重型機
    車之違規，為警製單舉發，嗣原處分機關即交通部公路總局
    高雄區監理所屏東監理站認異議人上開情形，違反依道路交
    通管理處罰條例第22條第1 項第4 款規定，裁處罰鍰新臺幣
    （下同）1,800 元。
二、聲明異議意旨略以：伊騎乘重機車遇臨檢才得知牌照經註消
    ，經查監理單位才知於96年2 月某日因路邊喝酒為警臨檢，
    因伊騎乘機車破爛不堪，原以為警查贓，經出示證件無誤，
    警方又說要酒測，伊當然拒絕，然警方強行扣車押人，並自
    行開立罰單，本人拒簽收，其因一己之私，急功好利，並未
    查明通訊住址，因此才延誤至今提出異議等語。
三、按「汽車駕駛人，有下列情形之一者，處1,800 元以上3,60
    0 元以下罰鍰，並禁止其駕駛：四、領有聯結車、大客車、
    大貨車或小型車駕駛執照，駕駛重型機器腳踏車。」，道路
    交通管理處罰條例第22條第1 項第4 款定有明文。經查，異
    議人對於其於首揭時、地，有領有小型車駕駛執照駕駛普通
    重型機車之事實並不爭執，復有證號查詢汽機車駕駛人查詢
    結果2 份、屏東縣政府警察局屏警交字第V00000000 號舉發
    違反道路交通管理事件通知單、交通部公路總局高雄區監理
    所屏東監理站100 年8 月9 日屏監違字第裁82-V00000000號
    違反道路交通管理事件裁決書各1 份在卷可參（見本院卷第
    6 、8 、16、17頁），異議人前開交通違規情節，應可認定
    。
四、異議人雖以上開情詞置辯，惟查：
(一)、異議人前於96年2 月5 日晚上8 時28分許，因有拒絕接受酒
    精濃度測試之檢定之違規情事，經原處分機關於96年8 月15
    日以屏監違字第裁82-V00000000號裁處：「一、罰鍰新臺幣
    6 萬元，吊銷駕駛執照，3 年內禁考。罰鍰和駕駛執照限於
    96 年9月14日前繳納，繳送；二、上開罰鍰和駕駛執照逾期
    不繳納，繳送者：(一)自96年9 月15日起罰鍰新臺幣6 萬元整
    ；駕駛執照逾期未繳送者，自96年9 月15日起逕行註銷。(二)
    逾期仍不繳納者，依法移送強制執行。(三)駕駛執照吊（註）
    銷，自96年9 月15日起3 年內不得重新考領駕駛執照。」乙
    情，有該裁決書在卷可考（見本院卷第10頁）。
(二)、按處理違反道路交通管理事件，有關文書送達之程序，依行
    政程序法之規定，違反道路交通管理事件統一裁罰標準及處
    理細則第5 條亦有明文。而行政程序法中關於文書之送達，
    於應受送達人之住居所、事務所或營業所為之。但在行政機
    關辦公處所或他處會晤應受送達人時，得於會晤處所為之；
    於應送達處所不獲會晤應受送達人時，得將文書付與有辨別
    事理能力之同居人、受僱人或應送達處所之接收郵件人員；
    又送達不能依前2 條規定為之者，得將文書寄存送達地之地
    方自治或警察機關，並作送達通知書2 份，一份黏貼於應受
    送達人住居所、事務所、營業所或其就業處所門首，另一份
    交由鄰居轉交或置於該送達處所信箱或其他適當位置，以為
    送達。前項情形，由郵政機關為送達者，得將文書寄存於送
    達地之郵政機關。寄存機關自收受寄存文書之日起，應保存
    3 個月，行政程序法第72條第1 項、第73條第1 項、第74條
    亦有明定。而依行政程序法第74條第1 項規定所為之寄存送
    達，並未準用民事訴訟法第138 條第2 項規定，自應於寄存
    送達當日即生送達之效力（臺灣高等法院暨所屬法院97年法
    律座談會刑事類提案第42號研討結果參照）。又所謂「住所
    」，係民法上概念，指當事人依一定事實，足認以久住之意
    思，住於一定之地域者，即為設定其住所於該地，所謂「一
    定事實」，包括戶籍登記、居住情形等，以戶籍登記資料為
    主要依據，但不以登記為要件。
(三)、次按汽車所有人名稱、地址等如有變更，應向公路監理機關
    辦理登記；車主、駕駛人依規定向公路監理機關申領之車輛
    牌照、駕駛執照，係以戶籍地址為登記地址；基於社會現況
    及便民原則，並因應車主、駕駛人需要及行政程序法第72條
    合法送達處所規定，於公路監理電腦系統車籍及駕籍檔中增
    列住居所或就業處所地址，以利公路監理機關及相關機關各
    項便民服務通知事項、公路法、道路交通管理處罰條例及強
    制汽車責任保險法等法令規定之行政文書寄達，特訂定本注
    意事項；公路監理機關受理車主、駕駛人申請增設住居所或
    就業處所地址後，應立即登載於公路監理電腦系統之車籍及
    駕籍檔中；各項便民服務之通知事項、公路法、道路交通管
    理處罰條例及強制汽車責任保險法等法令規定之行政文書寄
    達，皆以住居所或就業處所地址寄發，道路交通安全規則第
    23條第1 項、公路監理電腦系統車輛車籍及駕駛人駕籍增設
    「住居所或就業處所」地址作業注意事項第1 條、第5 條分
    別定有明文。是異議人若有自行遷徙住所之事實，即負有辦
    理住址變更異動之義務，異議人遷徙住所倘未依法辦理異動
    ，交通監理機關顯無其他管道得知異議人住所變更之事實，
    自僅能就異議人戶籍地送達文書，此時倘異議人無從親自收
    受文書，其不利益自當歸由未盡申請地址異動義務之異議人
    承擔。
(四)、查本件異議人自76年7 月26日迄今均設籍於屏東縣屏東市○
    ○路347 巷15號，此有其個人戶籍資料查詢、遷徙紀錄資料
    結果在卷可按（見本院卷第14至15頁），則異議人既未依法
    向相關監理機關辦理車籍或通訊處所變更之手續，或將戶籍
    遷移於實際居住地，異議人之實際居住地既未經通報相關戶
    政機構知悉，原舉發機關事實上無可能查知，更無另行查訪
    之義務。況且，異議人若未遷移戶籍地址或陳報新址，縱其
    未實際居住於戶籍地，亦仍應隨時注意有無關乎己身權益之
    文書送達於其戶籍地址，故異議人未能實際收受舉發通知單
    之不利事由，自應歸責於異議人本身，對於前述文書已生合
    法寄存送達之效力不生影響，尚不得以未居住於戶籍地址致
    未能及時收受郵件為由加以卸責，異議人前開所辯自不得為
    有利於伊之認定。從而，原處分機關將上開裁決書交由中華
    郵政股份有限公司，並按異議人上開戶籍地址掛號郵寄送達
    ，而中華郵政股份有限公司之郵務士於投郵時，因未會晤應
    受送達人或其同居之家屬或其受僱人，乃依法將該裁決書於
    96年8 月21日寄存於祟蘭郵局，並製作送達通知書2 份，1
    份黏貼於應受送達人住所門首，另1 份則置於該受送達處所
    信箱或其他適當位置，以為送達，有交通部公路總局屏東監
    理站送達證書附卷足憑（見本院卷第11頁）。是本件郵局之
    投遞人員對異議人戶籍地所為送達之程序，已符合前揭行政
    程序法關於寄存送達程序之規定，應認已發生文書送達之法
    律效果。
(五)、綜上所述，前開原處分機關所為之吊銷駕駛執照處分既已於
    96年8 月21日合法送達予異議人，異議人復未於法定期限內
    聲明異議，此處分即告確定，嗣因異議人未依限於96年9 月
    15日前繳送其駕駛執照，原處分機關乃依道路交通管處罰條
    例65條第1 項第1 款規定，註銷其普通重型機車駕駛執照，
    自屬合法有據，則異議人原持有之普通重型機車業駕駛執照
    既已於96年9 月15日遭註銷，其於僅持有普通小型車駕駛執
    照之情況下，仍於100 年4 月6 日騎乘車號PHB-041 號重型
    機車，所為顯該當於道路交通管理處罰條例第22條第1 項第
    4 款汽車駕駛人領有小型車駕駛執照駕駛普通重型機車之違
    規要件，是以原處分機關遂依前揭規定，裁處異議人罰鍰1,
    800 元，於法並無不合。本件異議人之異議為無理由，應予
    駁回。
五、據上論斷，依道路交通事件處理辦法第18條，裁定如主文。
中    華    民    國   100    年    10    月    12    日
                    交通法庭    法  官  陳秀慧
以上正本證明與原本無異。
如不服本裁定應於收受送達後5 日內向本院提出抗告書狀敘述抗
告之理由抗告於臺灣高等法院高雄分院。
中    華    民    國   100    年    10    月    12    日
                                書記官  蔡語珊